【裁判字號】    92,上易,54
【裁判日期】    920226
【裁判案由】    侵占
【裁判全文】
台灣高等法院台中分院刑事判決                      九十二年度上易字第五四號
    上  訴  人  臺灣台中地方法院檢察署檢察官
    被      告  乙○○  男  三.
                丁○○  男  五.
右上訴人因被告等侵占案件，不服臺灣台中地方法院九十一年度易字第二六０一號中
華民國九十一年十一月二十七日第一審判決（起訴案號：臺灣台中地方法院檢察署九
十一年度偵字第六三九二號），提起上訴，本院判決如左：
    主      文
上訴駁回。
    理      由
一、公訴人公訴意旨略以：被告丁○○為設於臺中市○○路二六四之五號盛麟機車行
    之負責人，於民國（下同）八十九年十二月間，接受某年籍不詳之顧客送修車牌
    號碼ＭＸＳ─一一七之重機車一輛（比雅久廠牌，一九九七年份，八二ＣＣ，紅
    色，引擎號碼P0000000，該機車為甲○○所有而交由其弟王偉誠使用，業於八十
    九年四月廿三日廿時許，在臺中市○區○○路二０九號前失竊）。被告丁○○因
    該顧客送修後久未取回該機車，又無法聯絡且無該車之來源證件，竟意圖為自己
    不法之所有，將該機車及車牌予以侵占入己，並於九十一年三月間將該機車（除
    引擎及牌照外）以廢鐵賣給不知情之王忠山，至該ＭＸＳ─一一七號車牌則於九
    十一年二月五日送給知情之乙○○，乙○○亦意圖為自己不法之所有，將該離原
    車主本人持有之ＭＸＳ─一一七號車牌一面，收受後懸掛於其父江正男所有之已
    註銷牌照之機車上，供己使用而予以侵占。嗣於九十一年三月廿八日廿三時卅分
    許，乙○○騎乘上開其父江正男所有之已註銷機車，懸掛ＭＸＳ─一一七號牌照
    ，經過台中縣太平市○○路○段廿五號前，為警當場查獲，扣得ＭＸＳ─一一七
    號牌照一面，因認被告所為係各涉犯刑法第三百三十七條之侵占離本人所持有物
    之罪嫌云云。
二、公訴意旨認被告丁○○、乙○○涉有上開犯行，係以被告丁○○、乙○○之自白
    、證人王忠山之證詞及被害人王偉誠之指述，並有車輛竊盜車牌失竊資料個別查
    詢報表、贓物認領保管單在卷可資附卷等情為其論據。另檢察官上訴意旨略以：
    I原審判決就認定上開機車引擎遭送修機車之人拆下取走、上開機車由送修至交
    由王忠山回收長達兩年及被告乙○○取得上開車牌係基於被告丁○○之交付等情
    均與卷內證據不符。II原判決就五年車齡機車認定為老舊一節與經驗法則有違。
    III被告等主觀上均知道上開車牌係他人所有，且該他人可能會回來索取車牌及機
    車，足見被告等有侵占之犯意等語。訊據被告乙○○、丁○○二人分別坦承有前
    開將機車出售及交付車牌之事實，但均堅決否認有贓物犯行，被告丁○○辯稱：
    系爭機車係於八十九年十二月或九十年一月間，由一姓名年籍均不詳之人簽來修
    理，當時該車之引擎已然故障，送修之人即表明要先將引擎部分拆下帶回去再決
    定是否要花錢修理，然而該姓名年籍不詳之人竟遲至九十一年二月間仍未將該機
    車取回，由於車輛已無引擎且車體破舊，故而通知專門收受廢鐵之證人王忠山前
    來回收，沒有要侵占別人的東西等語。被告乙○○則辯稱：因為所騎乘之父親之
    舊機車已無車牌，為怕遭警察攔檢，遂向被告丁○○詢問有無車牌可供使用，被
    告丁○○即稱其有一台車要報廢，可以提供該車之車牌供其使用，不知該車牌係
    失竊車輛之車牌等語。
三、本院查
  (一)被告丁○○為機車行之負責人，於八十九年十二月間，接受某年籍不詳之顧客送
    修車牌號碼ＭＸＳ─一一七之重機車一輛（比雅久廠牌，一九九七年份，八二Ｃ
    Ｃ，紅色，引擎號碼P0000000，該機車為甲○○所有而交由其弟王偉誠使用，業
    於八十九年四月廿三日廿時許，在臺中市○區○○路二０九號前失竊）。被告丁
    ○○因該顧客送修後久未取回該機車，且無法取得聯絡，遂於九十一年三月間將
    該機車（除引擎及牌照外）以一百元賣給不知情之王忠山。因被告乙○○欲使用
    其父親江正男所有，已註銷牌照之機車，為避免因未懸掛牌照遭警取締，而於九
    十一年二月五日向被告丁○○借用上開ＭＸＳ─一一七號車牌一面，懸掛於其父
    江正男所有機車上，嗣於九十一年三月廿八日廿三時卅分許，乙○○騎乘上開其
    父江正男所有之已註銷機車，懸掛ＭＸＳ─一一七號牌照，經過台中縣太平市○
    ○路○段廿五號前，為警當場查獲等情，就將機車出售予王忠山及車牌出借被告
    乙○○為警查獲部分，業據被告二人自白在卷，核與證人王忠山於偵查訊問時所
    證情節相符，並有車牌發還領據一紙附卷可查。另就上開機車失竊部分，亦據被
    害人王偉誠於警訊中指訴明確，並有車輛失竊查詢報表影本附卷可憑。
  (二)被告丁○○係從事修理機車業務之人，平日接受他人牽機車來修理，自屬平常，
    依前開認定之事實及卷證資料，並無積極證據證明被告丁○○於處分上開機車時
    知悉該機車係他人失竊之贓物。復次，依前揭查詢報表所示，系爭失竊機車係一
    九九七年份，已有五年車齡，參酌：I前揭不詳年籍男子將機車送修時，因故障
    嚴重，修理費用不貲，該男子將部分零件取走欲由其老闆判斷是否修理，再與被
    告丁○○聯繫，嗣該男子未再出現。II被告丁○○係以一百元之價格出售該機車
    予回收業者，足見被告於持有該機車時，其車況明顯不佳，而以廢鐵低價出售等
    情，被告丁○○於一年二個月後始將車牌出借交付被告乙○○，再於翌月出售該
    機車予環保回收業者，被告丁○○所辯，伊當時以為該送修之人已放棄該機車等
    語，應在情理之中，則被告是否有侵占之故意，實有合理之懷疑。
  (三)被告丁○○於原審審理時供稱：被告乙○○係伊之友人，向伊表示有一輛舊車沒
    有車牌，要求是否可以使用上開車牌，伊同意，並表示如果主人來要的話要立刻
    拿回來等語。被告乙○○於同日訊問時供稱：伊向丁○○表示有無臨時的車牌供
    伊使用，丁○○未告知車牌係何人所有，但曾表示如果有人要的話，要將車牌還
    給人家，因此伊知悉該車牌非丁○○所有等語，檢察官上訴意旨，以上開供述內
    容，足證被告二人主觀上認定該車牌係他人所有且該他人可能會回來索取該車牌
    及機車等語。然本院認：I被告二人既約定主人來要的話，要立刻拿回來云云，
    益見被告二人無不法領得之意思。II前揭不詳年籍男子送修機車車況明顯不佳且
    於送修一年二個月後仍無法與之取得聯繫既屬客觀事實，且依一般事理此項事實
    足資合理化該送修男子已拋棄該機車之主觀上認識已見前述，是被告二人上開約
    定應係以備萬一之舉，尚不得以此為被告等不利之認定。
四、按為訴訟上證明之資料，須通常一般之人均不致於有所懷疑，而得確信其為真實
    之程度者，始得據為有罪之認定。倘其證明尚未達於此一程度，而有合理性懷疑
    存在時，即不得遽認被告犯罪。又，刑事訴訟之被告依法並無自證無罪之義務，
    若控罪所憑之積極證據，在生活經驗上尚不足以排除其他有利被告之合理推斷，
    致不足以證明犯罪事實時，仍不能因被告否認犯罪之辯解不成立，資為無視積極
  證據不足之理由，通觀最高法院七十六年度台上字第四九八六號、三十年上字第
    四八二號、三十年上字第一八三一號等判例所持一貫見解，不難明瞭。綜上所述
    ，本件公訴人所憑之證據，無論直接或間接證據，均尚未達於一般之人均可得確
    信，而無合理之懷疑存在之程度，本院亦查無其他確切証據，足以証明被告確應
    負本件罪責，被告之犯行尚屬不能証明。原審以不能證明被告等犯罪，而依刑事
    訴訟法第三百零一條第一項規定，諭知無罪之判決，經核認事用法，並無不合，
    檢察官上訴意旨認應就被告予以論罪科刑，而指摘原判決不當，經查為無理由，
    應予駁回。
五、據上論斷，應依刑事訴訟法第三百六十八條，判決如主文。
本案經檢察官丙○○到庭執行職務。
中      華      民      國      九十二     年     二      月   二十六   日
                                臺灣高等法院臺中分院刑事第四庭
                                      審判長法  官  洪  耀  宗
                                            法  官  江  德  千
                                            法  官  劉  登  俊
右正本證明與原本無異。
不得上訴。
                          書記官  鄧  智  惠
中      華      民      國      九十二     年     二      月   二十七   日
                                                                        Ｒ


司法院資訊處製作；財團法人民間司法改革基金會備份。
